最高法院刑事判決　　　　　　　　　　　　　　　八十七年度台上字第一八七○號
　　上訴人　台灣高等法院高雄分院檢察署檢察官
　　被　告　甲○○
右上訴人因被告貪污案件，不服台灣高等法院高雄分院中華民國八十六年十一月二十
五日第二審更審判決（八十六年度上更(二)字第三五四號，起訴案號：台灣屏東地方法
院檢察署八十三年度偵字第五六二七號），提起上訴，本院判決如左：
    主  文
上訴駁回。
    理  由
按刑事訴訟法第三百七十七條規定，上訴於第三審法院，非以判決違背法令為理由，
不得為之。是提起第三審上訴，應以原判決違背法令為理由，係屬法定要件。如果上
訴理由狀並未依據卷內訴訟資料，具體指摘原判決不適用何種法則或如何適用不當，
或所指摘原判決違法情事，顯與法律規定得為第三審上訴理由之違法情形，不相適合
時，均應認其上訴為違背法律上之程式，予以駁回。本件原判決調查證據之結果，認
二次言詞辯論期日通知書，均未合法送達予被告甲○○，且無證據足以證明被告知悉
該二次開庭日期，故意以未到庭辯論方式，使發生撤回起訴之效果，因認被告無圖利
之犯行，而撤銷第一審判決，改判諭知被告無罪，已詳述其認定之理由。檢察官上訴
意旨略以：(一)證人曾金英於原審之證言先後不一，言詞閃爍，其為機關之收發人員，
豈有不知對機關文書應交付機關首長之理？如何會隨便託人轉交？參諸證人洪華秤所
證未收到該傳票，足證曾金英之證詞，尚有疑義。原判決未予釐清，且未對曾金英、
洪華秤之證詞何者可採，為取捨判斷，遽行判決，自有調查未盡及理由不備之違法。
(二)被告曾以立大營造工程有限公司法定代理人名義委任林水龍律師為其民事訴訟代理
人。於本件貪污案件經起訴後，亦委任林水龍為辯護人，林水龍之立場始終與被告一
致。被告與立大公司之代表人鍾麗娥為夫妻關係，另代理立大公司與高樹鄉公所成立
調解之王樹允，為被告之胞弟，三人均住同一住所。林水龍、王樹允均證稱二次開庭
均未與被告聯絡等語，誰能相信？原判決採取彼等之證言，遽認被告辯稱確不知該二
次開庭期日為可信，難謂與證據法則無違。(三)依偵訊筆錄，檢察官問被告：「為何將
訴訟代理人解除？」被告答以：「當時立大公司負責人是鍾麗娥，故才解除代理人」
，已明確回答檢察官之問題。而檢察官欲結束該庭訊時，最後問被告：「尚有何意見
？」被告才答以：「我當時的目的是欲讓案件撤回，再由鄉調解委員會調解二造間的
民事糾紛，……」，應係針對檢察官於該庭質問為何二次言詞辯論未到庭被視為撤回
之問題，做最後之陳述。被告且向法院聲明承受訴訟，並無撤回訴訟之舉。苟將被告
所供：其當時欲撤回訴訟，解釋為係回答檢察官前一問題所問：為何將訴訟代理人解
除？則被告非但答非所問，且與事實不符。原判決將二個互無因果之問答，以跳躍方
式予以銜接，而為有利於被告之認定，自有證據上理由矛盾之違法。(四)被告於八十三
年三月三十一日收受台灣屏東地方法院民事庭函知已視為撤回起訴。立大公司與高樹
鄉公所於八十三年五月九日第一次進行調解，陳善足於八十三年五月十九日在主管會
報中建議可行方案，被告於收受法院視為撤回起訴通知，迄陳善足提出調解方案，期
間有一個多月，被告為何未向法院聲明續行訴訟﹖且該期間內鄉公所尚未主管會報，
原判決竟謂上訴人對視為撤回起訴不爭執，乃鄉公所以調解比訴訟為佳之心因應云云
，其判斷難謂與論理法則無違。(五)被告故意二次遲誤言詞辯論，被法院視為撤回起訴
，被告非旦未聲明續行訴訟，且於主管會報中裁示：以終止契約為原則，雙方拋棄向
對方索賠。嗣又代表鄉公所與立大公司達成均不請求損害賠償之調解，此種結果，如
謂被告未圖利立大公司，其判斷殊與人民對法律之期待，並與經驗法則有違。又鄉公
所財政課長曾建議：契約私下和解法律可否站得住腳？個人認為工程宜由立大公司繼
續完成等語，被告為何未予斟酌？究竟有何更堅強理由可以否定原起訴理由而放棄對
立大公司之請求？原判決未查明，並說明其取捨之理由，亦有調查未盡及理由不備之
違法等語。惟查原判決依據高樹鄉公所於八十三年三、四月間之掛號郵件交付登記簿
及收發文號碼索引簿，均無法證明被告有收受八十三年三月二十四日言詞辯論期日通
知之送達，並採取證人曾金英於第一審及原審共三次明白證稱：民事法院指定八十三
年三月二十四日為言詞辯論期日之通知，上載應受送達之法定代理人為洪華秤，並未
交給上訴人甲○○，及證人洪華秤雖證稱：未收到八十三年三月二十四日言詞辯論通
知等語，而認定並無其他確切證據足以證明被告有收受上開言詞辯論期日通知。已敘
明其證據取捨之理由，與證據法則並無違背。又原判決依據證人葉清財、洪華秤、王
樹允等人之證言，及八十三年三月十日之言詞辯論期日通知並未另對被告為送達，且
力大公司委任之律師均於該言詞辯論期日到庭報到。嗣因對造未到庭，始改為未到庭
，因而採信被告所辯未收到該言詞辯論期日之通知，並無使案件視為撤回之故意，所
為論證亦無違法可言。上訴意旨指被告與林水龍、鍾麗娥、王樹允之關係，被告當無
不知開庭之日期云云，純屬事實之爭執。又原判決已詳述被告未收受二次言詞辯論期
日之通知，自無從以不到庭之方式，使該訴訟視為撤回之效果。被告並無圖利罪之積
極行為，所為與圖利罪之構成要件不合。則原判決於理由雖謂依被告在檢察官初訊時
所供：我當時之目的是欲讓案件撤回，再由鄉鎮調解委員會調解二造間之民事糾紛等
語，不能認為已承認故意以不到庭達到撤回起訴之目的云云。縱認此部分之論斷理由
矛盾，亦不足以為被告有罪之認定。對於判決之主旨並不生影響，依刑事訴訟法第三
百八十條之規定，不得據為上訴第三審之理由。至於被告事後接受視為撤回起訴之通
知，該通知既不生法律之效力，被告縱未聲明續行訴訟，亦難認有何不法可言。而被
告嗣後於主管會報所作之裁示：以終止契約為原則，雙方拋棄向對方索賠等情，乃其
行政裁量權之運用，亦不能執此指為不法。檢察官上訴意旨，徒憑己見，仍執陳詞，
就原判決明白論斷之事項，及原審認事採證職權之行使，任意指摘，泛言原判決理由
不備及有應調查之證據未予調查之違法，且為單純事實之爭執，自非適法之第三審上
訴理由。其上訴違背法律上之程式，應予駁回。
據上論結，應依刑事訴訟法第三百九十五條前段，判決如主文。
中      華      民      國    八十七    年      五      月    二十八    日
                              最高法院刑事第十庭
                                  審判長法官  吳  雄  銘
                                        法官  池  啟  明
                                        法官  陳  宗  鎮
                                        法官  石  木  欽
                                        法官  吳  火  川
      右正本證明與原本無異
                                              書  記  官
中      華      民      國    八十七    年      六      月      二      日
